【裁判字號】    99,台上,2029
【裁判日期】    991104
【裁判案由】    返還不當得利
【裁判全文】
最高法院民事裁定            九十九年度台上字第二○二九號
上  訴  人  甲 ○ ○
            乙 ○ ○
            丙 ○ ○
            丁 ○ ○
共      同
訴訟代理人  鄭 庭 壽律師
被 上訴 人  庚 ○ ○
            寅 ○ ○
            卯 ○ ○
            辰 ○ ○
            未○○○
            巳 ○ ○原名呂.
            午 ○ ○原名呂.
            申 ○ ○
            酉 ○ ○
            亥 ○ ○
            辛 ○ ○
            壬 ○ ○
            癸 ○ ○
            丑 ○ ○
            戌 ○ ○
            宙 ○ ○
            天 ○ ○
            地 ○ ○
            宇 ○ ○
            子 ○ ○
            戊 ○ ○
            己 ○ ○
共      同
訴訟代理人  李 文 中律師
            粘 毅 群律師
上列當事人間請求返還不當得利事件，上訴人對於中華民國九十
九年五月二十六日台灣高等法院第二審判決（九十九年度上字第
一三四號），提起上訴，本院裁定如下：
    主  文
上訴駁回。
第三審訴訟費用由上訴人負擔。
    理  由
按上訴第三審法院，非以原判決違背法令為理由，不得為之。又
提起上訴，上訴狀內應記載上訴理由，其以民事訴訟法第四百六
十九條所定事由提起第三審上訴者，應於上訴狀內表明：原判決
所違背之法令及其具體內容、暨依訴訟資料合於該違背法令之具
體事實。其依同法第四百六十九條之一規定提起上訴者，並應具
體敘述為從事法之續造、確保裁判之一致性或其他所涉及之法律
見解具有原則上重要性之理由。同法第四百六十七條、第四百七
十條第二項分別定有明文。而依同法第四百六十八條規定，判決
不適用法規或適用不當者，為違背法令；依同法第四百六十九條
規定，判決有該條所列各款情形之一者，為當然違背法令。是當
事人提起第三審上訴，如合併以同法第四百六十九條及第四百六
十九條之一之事由為上訴理由時，其上訴狀或理由書應表明該判
決所違背之法令條項，或有關判例、解釋字號，或成文法以外之
習慣或法理等及其具體內容，暨係依何訴訟資料合於該違背法令
之具體事實，並具體敘述為從事法之續造、確保裁判之一致性或
其他所涉及之法律見解具有原則上重要性之理由。如未依上述方
法表明，或其所表明者與上開法條規定不合時，即難認為已合法
表明上訴理由，其上訴自非合法。本件上訴人對於原判決提起第
三審上訴，雖以該判決違背法令為由，惟核其上訴理由狀所載內
容，係就原審取捨證據、認定事實及解釋契約之職權行使所論斷
：坐落台北市木柵區○○○○○段一五七、一五八地號（重測後
為台北市○○區○○段四小段六七七、六七八、六七九、六八三
、六八四、六八五地號）土地，於民國三十六年間登記為鄭通、
鄭浪、鄭共有，應有部分依序為四分之二、四分之一、四分之
一，鄭通死亡後，由鄭英、鄭甘棠繼承；鄭、鄭英、鄭甘棠於
五十九年十一月十五日與鄭金水、鄭朱鳳、鄭明福、鄭丁灶之繼
承人鄭林樣、鄭火炮、鄭金之繼承人丁○○簽立土地分配同意書
（下稱系爭同意書），其上記載「鄭英、鄭甘棠、鄭所持有之
土地……持分四分三分（原鄭合記派下四房頭祖墳墓地）現同意
分配為派下共同持有，特立同意書及土地持分表示如左……，持
分表示，共分為十二分，持分十二分之二者：鄭、鄭英、鄭甘
棠，持分十二分之一者：鄭金水、鄭朱鳳、鄭明福、鄭丁灶之繼
承人鄭林樣、鄭火炮、鄭金之繼承人丁○○……」，其記載方式
與上述九人於同年月十六日就坐落台北市○○街之洋房所簽立之
洋房持分分配同意書不同，該洋房持分分配同意書明確表示約定
由特定人管理財產，如有收益或有賒欠，依持分表示比率分配及
負擔，足見系爭同意書約定之真意係使簽訂人取得移轉土地所有
權登記之請求權，該移轉登記請求權並未附條件或期限，至七十
四年十一月間已罹於時效而消滅，嗣重測後六七八、六八四地號
土地於八十一年間經徵收，被上訴人分別為鄭、鄭英、鄭甘棠
繼承人，領取該徵收補償費，並於九十五年間出售其餘土地，領
取買賣價金，上訴人甲○○（鄭金水之繼承人）、乙○○（鄭朱
鳳之繼承人）、丙○○（鄭林樣之繼承人）、丁○○（鄭火炮、
鄭金之繼承人）請求給付系爭土地之徵收補償費及買賣價金，實
質為所有權移轉登記請求權之代替，其等於九十六年二月十四日
提起本件訴訟時，被上訴人已為時效抗辯，且被上訴人基於自己
所有權人地位領取系爭土地補償費或出售土地，並未侵害上訴人
權利或受有不當得利，上訴人依系爭同意書、侵權行為、不當得
利規定，請求被上訴人給付徵收補償費、買賣價金，於法無據等
情，指摘為不當，並就原審命為辯論及已論斷者，泛言謂為違法
，而非表明該判決所違背之法令及其具體內容，暨依訴訟資料合
於該違背法令之具體事實，更未具體敘述為從事法之續造、確保
裁判之一致性或其他所涉及之法律見解具有原則上重要性之理由
，難認其已合法表明上訴理由。依首揭說明，應認其上訴為不合
法。
據上論結，本件上訴為不合法。依民事訴訟法第四百八十一條、
第四百四十四條第一項、第九十五條、第七十八條，裁定如主文
。
中    華    民    國  九十九  年   十一   月    四    日
                      最高法院民事第三庭
                          審判長法官  劉  延  村  
                                法官  許  澍  林  
                                法官  黃  秀  得  
                                法官  鄭  傑  夫  
                                法官  魏  大  喨  
本件正本證明與原本無異
                                      書  記  官  
中    華    民    國  九十九  年   十一   月   十六   日
                                                      K

司法院資訊處製作；財團法人民間司法改革基金會備份。
